臺灣嘉義地方法院交通事件裁定　 96年度交聲字第163號
原處分機關　交通部公路總局嘉義區監理所
異　議　人　甲○○
上列異議人因違反道路交通管理處罰條例案件，對於交通部公路
總局嘉義區監理所於96年7月2日所為之處分（原處分案號：嘉監
義裁字第裁70-Z3A000997號），聲明異議，本院裁定如下：
    主  文
原處分撤銷。
甲○○駕駛汽車行駛於高速公路，未依規定綑紮，處罰鍰新臺幣
肆仟元，並記違規點數壹點。
    理  由
一、聲明異議意旨略以：異議人遭查獲違規當日所載運之物品為
    大型三人座沙發，並已綑綁，且貨車旁有欄杆，可見安全無
    虞，且所載物品也不會飛落、滲漏，自無再使用帆布覆蓋之
    必要，原處分機關未詳查證，其裁決處分自屬違法，應予撤
    銷。
二、經查：
    (一)按貨車行駛高速公路及快速公路，裝載之貨物，應嚴密覆
      蓋、綑紮牢固；汽車行駛於高速公路、快速公路或設站管
      制之道路，裝置貨物未依規定覆蓋、綑紮，處汽車駕駛人
      新臺幣3,000 元以上6,000 元以下罰鍰，高速公路及快速
      公路交通管制規則第21條第1 項第1 款、道路交通管理處
      罰條例第33條第1 項第11款分別定有明文。高速公路及快
      速公路交通管制規則第21條第1 項第1 款規定之立法意旨
      ，貨物「應嚴密覆蓋、綑紮牢固」，係為達成貨物「防止
      墜落及飛散」，以維行車安全目的之手段而非目的，故「
      嚴密覆蓋」及「綑紮牢固」2 詞係「並」抑「或」，應視
      個案實際情形認定，不宜從嚴解釋為貨物裝載均應嚴密覆
      蓋「並」綑紮牢固，惟無論如何裝載，均須以能達到防止
      「墜落」及「飛散」為目的。
    (二)異議人於民國96年5月24日駕駛車號6036-JB號自用小貨車
      行經國道1號南下160公里處，因裝置貨物未依規定嚴密覆
      蓋，遭內政部國道公路警察局第三警察隊泰安分隊警員依
      道路交通管理處罰條例第33條第1項第11款舉發等情，有
      內政部警政署公路警察局舉發違反道路交通管理事件通知
      單1份在卷可稽，並有證人即查獲警員李俊雄於本院調查
      時之證述可以佐證。
    (三)本件異議人駕駛之上開自用小貨車載運家具乙節，業據證
      人李俊雄於本院調查時證述明確。又觀諸證人李俊雄證稱
      ：「當時我們看到異議人開小貨車，裝載家具，他是有綑
      綁沒有錯，但是不是單一個體，有很多組的沙發、家具，
      不是只有裝載個體，除了綑綁外，還要加帆布袋，我們攔
      檢之後有向異議人解釋。我們是認為異議人當時所載的沙
      發有掉落之餘，而之前高速公路上有發生類似沙發掉落的
      情形。攔查之後我們有請許先生到某個定點把帆布袋覆蓋
      後重新綑綁再上路。」、「（當時看到的違規車輛之外觀
      、車型是否如異議人所提出之照片所示？）車型、欄杆都
      一樣，但是當時的裝載的物品，有部分是超過欄杆以上。
      」、「（要異議人重新綑綁再覆蓋帆布袋的原因？）當時
      異議人有綑綁沒錯，是要異議人到后里收費站把帆布袋蓋
      上，避免掉落。如果所載的貨物沒有超過貨車欄杆，沒有
      掉落之餘，我們就不會告發。因當時所載的貨物高度有超
      過貨車左右欄杆的高度。」、「當時從北部往南，是長途
      車輛，高速公路速度快，繩索怎麼綑綁，還是會有鬆的時
      候，有跳動路面、加、減速、貨物超過欄杆一定會掉下。
      我們的經驗也是有載運家具掉落主線車道造成死傷，我們
      是為了防範事故發生。如果貨物超過欄杆，我們就會要求
      把帆布蓋起來。當時繩索是橫向從上面跨越綑綁，就如同
      異議人提出照片所示。」、「如果（異議人當時載送物品
      ）只有乙座（沙發），根本不可能超過欄杆高度，我們根
      本不會攔車，也不會開單。」等語，異議人亦不否認曾遭
      警員攔停，並重新綑綁並覆蓋帆布袋乙情，則證人前述因
      見異議人所載貨物已超越欄杆，方才攔車要求重新綑綁等
      情當屬真實無誤。蓋車輛行使國道高速公路上，若非有肇
      事危險，警員豈有冒險任意攔停車輛，而提高行車事故肇
      生之可能。且若異議人案發時僅載送乙座沙發，亦無重新
      綑綁之必要，亦經證人證述無訛，異議人辯稱違規當時，
      僅載送一座3人座沙發云云，尚難採信。是以，本件尚難
      認異議人於違規時，已將載運物品綑紮牢固，而達到防止
      貨物墜落之目的，故本院認為異議人載運之貨物，不符合
      高速公路及快速公路交通管制規則第21條第1項第1款應綑
      紮牢固之規定。又依證人之證述，其開立本件舉發違規通
      知單之主要因素，係異議人就載運物品未綑紮牢固，故本
      件僅須綑紮牢固，即可達到防止貨物墜落，以維行車安全
      之目的，不宜從嚴解釋異議人所駕駛上開自用大貨車裝載
      家具，均應綑紮牢固並應嚴密覆蓋，故異議人上開陳述亦
      非全無可採。
三、綜上，本件異議人載運之貨物雖未綑紮牢固，惟尚難認須嚴
    密覆蓋，故原處分機關以異議人駕駛汽車行駛高速公路裝置
    貨物未依規定覆蓋，依道路交通管理處罰條例第33條第1 項
    第11款所為之處罰，尚有未洽，本件異議有理由，自應由本
    院將原處分撤銷，以異議人不遵守高速公路及快速公路交通
    管制規則第21條第1 項第1 款「貨車行駛高速公路及快速公
    路，裝載之貨物，應綑紮牢固」為由，改依道路交通管理處
    罰條例第33條第1 項第11款規定，裁處受處分人罰鍰新臺幣
    4,000 元，並依同條例第63條第1 項第1 款規定記違規點數
    1 點。
四、依道路交通管理處罰條例第87條第2 項、道路交通案件處理
    辦法第20條前段，裁定如主文。
中　　華　　民　　國　　96　　年　　8 　　月　　24　　日
                  刑事第四庭    法　官　王慧娟
上列正本證明與原本無異。
如不服本裁定，應於裁定送達後5日內向本院提出抗告狀（應附
繕本）。
中　　華　　民　　國　　96　　年　　8 　　月　　27　　日
                            　　書記官　黃子祝
